【裁判字號】    97,家聲,111
【裁判日期】    970411
【裁判案由】    代管遺產之管理報酬費用
【裁判全文】
臺灣桃園地方法院民事裁定             97年度家聲字第111號
聲  請  人  李銘洲律師（即劉士中之遺產管理人）
上列聲請人聲請酌定代管被繼承人劉士中遺產之管理報酬費用事
件，本院裁定如下：
    主    文
聲請人管理被繼承人劉士中之遺產管理報酬核定為新臺幣伍萬陸
仟柒佰捌拾陸元；又代管期間因管理需要墊付費用新臺幣參仟壹
佰元，二項合計新臺幣伍萬玖仟捌佰捌拾陸元，由被繼承人劉士
中之遺產負擔。
聲請程序費用壹仟元由被繼承人劉士中之遺產負擔。
    理    由
一、聲請意旨略以：鈞院前以96年度財管字第88號民事裁定選任
    聲請人為被繼承人劉士中之遺產管理人，聲請人並已依該裁
    定對其繼承人、債權人及受遺贈人為公示催告。而依據民法
    第1183條規定，遺產管理人得請求報酬，其數額由親屬會議
    按其勞力及其與被繼承人之關係酌定之。惟本件無親屬會議
    可資酌定報酬，茲依財政部修定之「代管無人承認繼承遺產
    作業要點」第14點第3 、4 款規定，以遺產現值100 分之1
    之標準請求貴院酌定報酬。經查被繼承人劉士中遺有對第三
    人中華郵政有限公司桃園成功路郵局之定期儲金帳戶存款新
    台幣（下同）5,678,600 元，管理報酬按遺產價值100 分之
    1 計算為56,786元；又聲請人代管遺產期間因管理之需要而
    墊付之費用為3,100 元，合計59,886元。為此請求鈞院裁定
    聲請人代管遺產之管理報酬等費用等語。
二、按「遺產管理人得請求報酬，其數額由親屬會議按其勞力及
    其與被繼承人之關係酌定之。」、「親屬會議不能召開或召
    開有困難時，依法應經親屬會議處理之事項，由有召集權人
    聲請法院處理之。」民法第1183條、第1132條第2 項前段分
    別定有明文。經查本件被繼承人劉士中死後，其繼承人均已
    拋棄繼承，依民法第1176條第6 項規定，準用無人繼承之規
    定，經本院指定聲請人為被繼承人劉士中之遺產管理人等情
    ，業經本院依職權調閱本院96年度財管字第88號指定遺產管
    理人事件卷查對無誤。又聲請人主張被繼承人劉士中遺有對
    第三人中華郵政有限公司桃園成功路郵局之定期儲金帳戶存
    款新台幣（下同）5, 678,600元乙節，亦有聲請人所提中華
    郵政股份有限公司桃園成功路郵局書函影本1 見存卷可憑，
    應為可採。再查聲請人既係由本院以裁定選任，其遺產管理
    報酬應由本院核定，而依上開規定及財政部訂頒「代管無人
    承認繼承遺產作業要點」第14條第3 項規定，聲請人主張以
    被繼承人劉士中遺產現值100 分之1 ，即56,786元之管理報
    酬，經核尚無不合。另聲請人於代管遺產期間，因管理遺產
    而墊付費用3,100 元乙節，亦據其提出臺灣新生報分類廣告
    費收據影本1 件為憑，是聲請人請求此部分之費用同無不合
    ，其與前項管理報酬合計為59,886元，均應予准許。又本件
    聲請費用1,000 元，非屬已支出之遺產管理人墊付費用一部
    分，應列本件程序費用，併予敘明。
三、依非訟事件法第157 條，裁定如主文。
中    華    民    國    97    年    4     月    11    日
                  家事法庭法  官  林雯娟
以上正本係照原本作成
如對本裁定抗告須於裁定送達後10日內向本院提出抗告狀
中    華    民    國    97    年    4     月    11    日
                          書記官  楊慧伶


司法院資訊處製作；財團法人民間司法改革基金會備份。
